---
title: "Exercicio 11"
output: html_document
---

```{r setup, include=FALSE}
knitr::opts_chunk$set(echo = TRUE, warning = F, message = F)
```


```{r}
library( tidyverse )
library( haven )
library( car )
library( lmtest )
library( sandwich )

link <- "https://github.com/MartinsRodrigo/Analise-de-dados/blob/master/04622.sav?raw=true"

download.file(link, "04622.sav", mode = "wb")

banco <- read_spss("04622.sav") 

banco <- banco %>%
         mutate( D10 = as_factor( D10 ) ) %>%
         filter( Q1607 < 11, 
                 Q18 < 11,
                 D9 < 9999998,
                 Q1501 < 11 )


Outras <- levels( banco$D10 )[ -c( 3, 5, 13 ) ]

banco <- banco %>%
         mutate( religiao = case_when( D10 %in% Outras ~ "Outras",
                                       D10 == "Católica" ~ "Católica",
                                       D10 == "Evangélica" ~ "Evangélica",
                                       D10 == "Não tem religião" ~ "Não tem religião" ) )
```

### Faça uma regressão linear avaliando em que medida as variáveis independentes utilizadas nos exercícios 7 e 8,
### idade(D1A_ID), educação (D3_ESCOLA), renda (D9), nota atribuída ao PT (Q1501), auto-atribuição ideológica (Q18),
### sexo (D2_SEXO) e religião (variável criada no passo anterior) explicam a avaliação de Bolsonaro (Q1607)

```{r}
regressao_lin <- lm( Q1607 ~ D1A_ID + D3_ESCOLA + D9 + Q1501 + Q18 + D2_SEXO + religiao, data = banco )

summary( regressao_lin )
```

### Faça o teste de homoscedasticidade do modelo e corrija as estimações dos coeficientes caso seja necessário.

```{r}
plot( regressao_lin, 3 )

plot( regressao_lin, 1 )

bptest( regressao_lin )

ncvTest( regressao_lin )

coeftest( regressao_lin, vcov = vcovHC( regressao_lin, type = "HC3" ) )
```

Comentário: De acordo com o ncvTest, o qual tem como hipótese nula a presença de homocedasticidade, podemos ver que tal hipótese aqui pode ser descartada, dado o p-valor baixíssimo de 2.117e-06. I.e., podemos considerar que não há homocedasticidade na amostra, havendo heterocedasticidade. Tal consideração é reforçada pelo bptest

### Avalie a multicolinearidade entre as variáveis

```{r}
vif( regressao_lin )
```

### Verifique a presença de outilier ou observações influentes no modelo

```{r}
plot( regressao_lin, 4 )
```

Comentário: o Cook's Distance destaca três grandes outliers: as observações 160, 399 e 1442

```{r}
plot( regressao_lin, 5 )
```

Comentário: As três observações, 160, 399 e 1442, também são destacadas com outliers aqui, além de outras não identificadas.

```{r}
outlierTest( regressao_lin )
```

### Faça a regressao linear sem a observação mais influente e avalie a alteração do resultado

```{r}
novo_banco <- banco[ -c( 160, 399, 1442 ), ]

nova_regressao <- lm( Q1607 ~ D1A_ID + D3_ESCOLA + D9 + Q1501 + Q18 + D2_SEXO + religiao, data = novo_banco )

summary( nova_regressao )
```

RESPOSTA: Não há mudanças significativas entre as regressões, i.e., a remoção dos outliers detectados nos testes não influenciou muito no resultado. Houve uma ligeira redução no valor do intercepto, porém sem mudanças no p-valor do mesmo. Houve um ligeiro aumento no coeficiente de D1A_ID, acompanhada por uma redução no p-valor, mas não de forma a tornar esta variável estatisticamente significate. Houve uma ligeira redução no coeficiente de D3_ESCOLA, acompanhada por quase o dobro do aumento no p-valor, sem, entretanto interferir na significância estatística da variável, a qual permanece significante. D9 foi razoavelmente afetada, já que houve uma boa redução no seu coeficiente, que caiu de -3.620e-05 para -5.402e-05, redução a qual também ocorre no p-valor, que cai de 0.190576 para 0.106743, sem, entretanto, afetar a significância estatística da variável. Q1501 e Q18 praticamente não foram afetadas, nem no valor dos coeficientes, ou no p-valor. D2_SEXO teve uma ligeira redução no coeficiente, mas uma grande redução no p-valor, que cai de 8.63e-05 para 4.75e-05, o que não afeta, entretanto, a significância estatística da variável. Na variável religião, a única categoria fortemente afetada foi Não Tem Religião, a qual teve um aumento brusco no valor do coeficiente, que sobe de -7.565e-02 para -1.583e-01, com uma redução razoável no p-valor, que cai de 0.828177 para 0.650163, sem, entretanto, tornar tal variável estatisticamente significativa. Tanto o Erro Residual Padrão quando o R Quadrado não foram muito afetados, na nova regressão, pela remoção de outliers.
